臺灣高等法院高雄分院刑事判決　　　　 94年度上訴字第639號
上　訴　人　臺灣高雄地方法院檢察署檢察官
被　 　 告　甲○○
上列上訴人因被告常業詐欺等案件，不服臺灣高雄地方法院94
年度訴字第440 號中華民國94年3月23日第一審判決（起訴案號
：臺灣高雄地方法院檢察署94年度偵字第1476號），提起上訴，
本院判決如下：
     主  文
原判決撤銷。
甲○○無罪。
     理  由
一、公訴意旨略以：被告甲○○明知一般人取得他人金融帳戶使
    用，常與財產犯罪有相關，其目的在於取得贓款及便利掩飾
    或隱匿犯罪所得財物之用，詎甲○○因積欠江忠霖（另案由
    台灣高雄地方法院以94年度訴字第352 號案件審理中）新台
    幣（下同）50,000元之債務，經江忠霖提議，以其所有之金
    融機構帳戶租借江忠霖使用，即可每月抵償2,000 元之債務
    ，甲○○因而基於幫助江忠霖常業詐欺及幫助掩飾因重大犯
    罪所得財物之概括犯意，先於民國（以下同）92年1 月下旬
    某日，在高雄市○○區○○路附近，將其所有在中華郵政股
    份有限公司南區郵政管理局帳戶（帳號000-000000-0-00000
    0 號）之存摺、提款卡（含密碼）及印鑑，交予江忠霖使用
    ，復於93年2 月25日，在高雄市○○區○○路附近，將其所
    有在左營福山郵局帳戶（帳號000-000000-0000000-0號）之
    存摺、提款卡（含密碼）及印鑑，亦交予江忠霖使用。嗣江
    忠霖與不詳姓名年籍綽號「小李」之成年男子所組成之犯罪
    集團，共同基於詐欺之犯意聯絡，先由江忠霖利用偽造之人
    頭身分證件，透過電腦連接網際網路之方式，向中華電信股
    份有限公司（以下簡稱中華電信公司）門市部，申請空屋地
    址裝設市內電話，經中華電信公司內部不知情之承辦人員審
    核通過後，再由江忠霖持上開偽造之身分證件，向中華電信
    公司門市部臨櫃繳費登記，據以向中華電信公司申請裝機及
    設定轉接至其所需之其他固網電話公司或指定轉接之行動電
    話、市內電話、0809免付費固網專線等後，江忠霖以每支電
    話號碼9,000 元至12,000元不等之代價，販售予「小李」等
    犯罪集團使用，「小李」等犯罪集團並將購買上揭電話號碼
    之金錢匯入甲○○所有前揭帳戶內，江忠霖遂以此方式掩飾
    其重大犯罪所得。而「小李」等犯罪集團取得上揭電話號碼
    後，撥打該電話號碼，佯以「信用卡被偽造盜刷」或「身分
    證遭冒用」等不同名義，要求申○○等人（江忠霖申請設立
    之電話號碼，及犯罪集團所為犯罪過程及被害人等，均詳卷
    附臺灣高雄地方法院檢察署檢察官93年度偵字第10269 號起
    訴書所載）前往金融機構提款機操作查詢退款事宜，申○○
    等人因而陷於錯誤，依照詐欺集團之指示操作提款機查詢或
    輸入款項匯出，致遭詐騙而損失財物，江忠霖及「小李」等
    犯罪集團遂以此詐欺方式牟取暴利，並均以之為常業。嗣於
    93年5 月17日下午4 時25分許，為警在高雄市左營區○○○
    路1158號7 樓A 查獲江忠霖，並扣得甲○○所有南區郵政管
    理局存簿（帳號000-000000-0-000000 號）及左營福山郵局
    存簿（帳號000-000000-0000000-0號）各1 本、「甲○○」
    印章1 顆及郵局提款卡（編號0000000000 0000 號）1 張等
    物，而循線查獲。因認被告甲○○涉有刑法第340 條之幫助
    常業詐欺取財罪嫌，及刑法第216 條、第212 條之幫助行使
    偽造特種文書罪、第216 條、第210 條之幫助行使偽造私文
    書罪嫌。
二、公訴人認被告甲○○涉有幫助常業詐欺取財等罪嫌，係以上
    揭事實，業據被告甲○○坦承不諱，核與另案被告江忠霖於
    警訊及偵查中供述之情節相符，復有扣案之被告甲○○所有
    南區郵政管理局存簿及左營福山郵局存簿各1 本、「甲○○
    」印章1 顆及郵局提款卡1 張等物在卷可資佐證，且另案被
    告江忠霖因犯上揭常業詐欺等罪，有93年度偵字第10269 號
    起訴書1 份在卷可憑等語，為其論据。
三、訊之被告甲○○固坦承有將南區郵政管理局存簿（帳號000-
    000000-0-000000 號）及左營福山郵局存簿（帳號000-0000
    00-0000000-0號）各1 本、「甲○○」印章1 顆及郵局提款
    卡（編號0000000000 0000 號）1 張交予江忠霖使用，惟否
    認共同詐欺，辯稱：因欠江忠霖錢，才把帳戶租給江忠霖，
    並以租金抵債，江忠霖拿我的帳戶說會作合法使用，沒有跟
    江忠霖共同詐欺等語。經查：被害人申○○、丙○○、Ｄ○
    ○、玄○○、巳○○、宇○○、戊○○、庚○○、Ａ○○、
    Ｃ○○、黃○○、天○○、地○○、壬○○、子○○、亥○
    ○、戌○○、卯○○、乙○○、丁○○、未○○、Ｂ○○、
    宙○○、辰○○、癸○○、丑○○、辛○○、己○○、寅○
    ○、午○○、酉○○等31人遭詐騙集團所騙金錢，係分別匯
    到合作金庫銀行太原分行、第一銀行新興分行、霧峰郵局台
    中第8 支局、國際銀行士東分行、上海銀行南京分行、國際
    銀行土城分行、華南銀行水楠分行、中國信託銀行台南中華
    分行、台灣中小企業銀行東台北分行、華南銀行員林分行、
    高雄銀行桃園興分行、富邦銀行汐止分行、高雄銀行博愛分
    行、華南銀行水湳分行、國際銀行桃園分行、苗栗郵局中正
    路支局、台中郵局進化路支局、誠泰銀行汐止分行、華泰銀
    行興嘉分行、中國信託銀行中華分行、合作金庫銀行永和分
    行、台灣中小企業銀行汐止分行、第一銀行哨船頭分行、富
    邦銀行汐止分行、合作金庫銀行忠孝分行、台灣中小企業銀
    行基隆分行、台新銀行苓雅分行等帳號，此經前述被害人申
    ○○等人於警訊中陳明（見前開各被害人警訊筆錄），並無
    被害人匯到被告甲○○所交予江忠霖使用之南區郵政管理局
    存簿帳號000-000000-0-000000 號及左營福山郵局存簿帳號
    000-000000-0000000-0號帳戶，証人即承辦警員張育群於本
    院審理時亦陳稱：「（問：93年2 月25日被告將其所有高雄
    郵局、左營福山郵局帳戶（帳號000-000000-0000000-0號）
    交給江忠霖使用，之後匯入其帳戶之金錢，是何人匯入的？
    ）答：本件是被告甲○○將帳號交給江忠霖後，江忠霖將所
    申請的人頭電話賣給詐騙不法集團，江忠霖共申請了1 萬多
    支電話，江忠霖將賣人頭電話所得的錢匯到這個帳戶來」「
    （問：有沒有被害人將錢匯到甲○○帳戶？）答：沒有」等
    語（見94年10月4 日本院審判筆錄）。查既無被害人之款匯
    到被告甲○○之前述郵局帳號，而是江忠霖將所申請的人頭
    電話賣給詐騙不法集團，由該集團將買人頭電話的錢匯到被
    告甲○○的前開帳戶，則被告甲○○該帳戶僅是幫助江忠霖
    賣人頭電話匯款之用，賣人頭電話雖有可議，然並非犯罪行
    為，自難認被告甲○○幫助詐騙前述被害人申○○等人，此
    外復查無其他確切証据証明被告甲○○有犯罪情事，其犯罪
    即屬不能証明。
四、原審不察，遽予論科，尚有未洽，檢察官据被害人丑○○聲
    請上訴指摘原判決量刑過輕，雖無理由，惟原判決既有錯誤
    ，原判決自應予撤銷，並改為被告甲○○無罪之判決，以免
    冤抑。
據上論結，應依刑事訴訟法第369 條第1 項前段、第364 條、第
301 條第1 項，判決如主文。
本案經檢察官陳國全到庭執行職務。
中　　華　　民　　國　　94　　年　　10　　月　　18　　日
                  刑事第六庭    審判長法  官  王憲義
                                      法  官  李璧君
                                      法  官  張盛喜
以上正本證明與原本無異。
如不服本判決應於收受本判決後10日內向本院提出上訴書狀，其
未敘述上訴理由者，並得於提起上訴後10日內向本院補提理由書
狀（均須按他造當事人之人數附繕本）「切勿逕送上級法院」。
中　　華　　民　　國　　94　　年　　10　　月　　19　　日
　　　　　　　　　　　　　　　　　　　書記官  林明威
